【裁判字號】    92,聲判,31
【裁判日期】    920505
【裁判案由】    聲請交付審判
【裁判全文】
台灣台北地方法院刑事裁定                          九十二年度聲判字第三一號
    聲  請  人
    即告 訴 人  乙○○
    代  理  人  沈志成律師
                林媗琪律師
    被      告  甲○○
右列聲請人因被告等詐欺案件，不服台灣高等法院檢察署檢察長中華民國九十二年一
月十日，九十二年度上聲議字第一七一號駁回聲請再議之處分（原不起訴處分案號：
台灣台北地方法院檢察署九十一年度調偵字第七一七號），聲請交付審判，本院裁定
如左：
    主      文
聲請駁回。
    理      由
一、按告訴人不服上級法院檢察署檢察長或檢察總長認再議為無理由而駁回之處分者
    ，得於接受處分書後十日內委任律師提出理由狀，向該管第一審法院聲請交付審
    判；法院認交付審判之聲請不合法或無理由者，應駁回之，刑事訴訟法第二百五
    十八條之一、第二百五十八條之三第二項前段，分別定有明文。
二、本件聲請人乙○○以被告甲○○涉犯刑法詐欺罪，向台灣台北地方法院檢察署檢
    察官提出告訴，經該檢察署檢察官為不起訴處分後，聲請人不服聲請再議，亦經
    台灣高等法院檢察署檢察長以再議為無理由，而於民國九十二年一月十日駁回再
    議，聲請人於九十二年一月二十八日收受處分書後，於同年二月六日委由代理人
    沈志成、林媗琪律師向本院聲請交付審判，合先敘明。
三、聲請交付審判意旨略以：駁回再議處分書略以「被告甲○○向告訴人乙○○借款
    ，告訴人分三次匯款共新台幣（下同）二百八十萬元，被告交付各一百萬元之支
    票三張，二十萬元屬利息，足證告訴人當時已經估計借款之風險，告訴人陳稱被
    告有千萬元之客票，但何不在匯款之前，先取得被告之客票，故告訴人之陳述，
    尚乏證據足證其說」云云，惟被告確於向告訴人調現之時，即訛稱其持有一千多
    萬元客票，否則於無任何保證或擔保，且告訴人與被告並非熟識情形下，告訴人
    當無可能匯款予被告之理，又告訴人於取得客票前先匯款，時係因被告謊稱將於
    告訴人匯款後隨即交付客票，使告訴人不疑有詐而先予以匯款，詎駁回再議處分
    竟以此為由遽認告訴人之陳述尚乏證據，與事理不符；另駁回再議處分認告訴人
    匯款二百八十萬元，被告交付三張一百萬元支票，則二十萬元自屬利息部分，經
    查係爭三張一百萬元支票係因被告遲未交付客票，嗣經告訴人一再催促，被告始
    交付三張支票，且告訴人與被告約定之利息係以年利率百分之十八計算，總計僅
    八萬五千四百元，並非二十萬元，此有被告親自繕寫之利息計算書可稽，詎駁回
    再議處分認二十萬元係利息，並未告訴人已預估借款風險，顯有不服，又被告之
    季諾公司因營運狀況不佳而於被告向告訴人釣現後三個多月即解散，其後亦一直
    拖延清償債務，足認被告於借款之初支出即以欺瞞之手段，使告訴人陷於錯誤而
    交付財物
四、按犯罪事實應依證據認定之，無證據不得推定其犯罪事實，刑事訴訟法第一百五
    十四條定有明文。而刑法第三百三十九條第一項詐欺取財罪之成立，以意圖為自
    己或第三人不法之所有，以詐術使人將本人或第三人之物交付為要件，所謂以詐
    術使人交付，必須被詐欺人因其詐術而陷於錯誤，若其所用方法，不能認為詐術
    ，亦不致使人陷於錯誤，即不構成該罪。而民事債務人未依債之本旨履行給付之
    情況，在一般社會經驗上原因眾多，非必均出於詐欺犯罪一端，苟無足可認其自
    始具有不法所有意圖之積極證據，縱令於債之關係成立後，惡意不為給付，亦僅
    能令負民事上遲延給付責任，不能據此推測其在負債之初一概具有從事財產犯罪
    行為之故意。
五、經查：被告甲○○向告訴人借款二百八十萬元，並開立三百萬元之支票，嗣該支
    票退票之事實，業經被告甲○○於偵查中坦承屬實，並有電匯申請書、匯款回條
    聯、支票及退票理由單在卷可稽，應堪採信；次查：關於借款之之源由以及退票
    經過之情形，業據被告辯稱當初與告訴人談借款之理由是要公司周轉之用，以公
    司票據借款而非以客票借款借款，金額為二百八十萬元，開三百萬元之支票，二
    十萬元是預扣之利息，曾請求於八十九年十二月、九十年一、二月各清償一百萬
    元，後來因告訴人於八十九年十二月十五日將本案三紙支票提示退票，致使彰化
    銀行就不再提供季諾公司信用額度，因而同時要還錢給告訴人及銀行，公司撐不
    下去才解散，但公司解散前，已經陸續清償僅餘約九十萬元等語，經核與證人即
    證人即彰化銀行永樂分行辦事員朱建華於偵查中證稱：「（彰化銀行永樂分行何
    時起與季諾公司有業務往來？）自八十五年起，季諾公司向我公司辦理信用貸款
    」、「（何時知悉季諾公司三紙各一百萬元之支票跳票？）八十九年十二月十五
    日就知悉，當時季諾公司信用貸款約四百多萬」、「（支票跳票彰銀永樂分行如
    何處理？）知悉跳票後，我與經理林金樹一起至季諾請被告提還款計畫」、「（
    事後甲○○有將季諾公司積欠彰銀永樂分行之債務償還？）當時我分行有收回五
    十萬元，嗣後季諾陸續將其前述欠款清償，於九十年六月二十八日還清」等語，
    並有彰化銀行授信資料查詢書一紙及台北市票據交換所退票理由單影本三紙在卷
    可參，足證被告所辯係因支票退票後彰化銀行不再提供季諾公司信用額度，因而
    同時要還錢給告訴人及銀行，公司撐不下去才解散等語非虛，尤審酌被告已將彰
    化銀行之欠款約四百多萬清償完畢，告訴人欠款之部分亦僅餘約九十萬元之情形
    ，顯無從認定被告具有不法所有之意圖，此外，復查無其他積極證據足認被告確
    有詐欺犯行，自難僅因被告事後無法依約按時清償以及告訴人單方之指訴，而遽
    認被告於借款之初主觀上有為自己不法所有之詐取財物意圖、客觀上有施詐術之
    行為甚明；綜上所述，原不起訴處分書及駁回再議處分書既已調查說明，對照卷
    內資料，並無不合，原檢察官及台灣高等法院檢察署檢察長分別予以不起訴處分
    及駁回再議之聲請，並無不當，本件交付審判之聲請為無理由，應予駁回。
六、依刑事訴訟法第二百五十八條之三第二項前段，裁定如主文。
中      華      民      國    九十二    年      五      月      五      日
                                  台灣台北地方法院刑事第一庭
                                      審判長法  官  陳興邦
                                            法  官  唐于智
                                            法  官  蘇嘉豐
右正本證明與原本無異。
本裁定不得抗告。
                                            書記官  蘇靜紅
中      華      民      國    九十二    年      五      月      五      日


司法院資訊處製作；財團法人民間司法改革基金會備份。
